臺灣高等法院高雄分院刑事判決　　　　　九十三年度上易字第四八九號
　　上　訴　人
　　即　被　告　乙○○
　　選任辯護人　王建強律師
　　　　　　　　盧世欽律師
右上訴人因侵占案件，不服臺灣屏東地方法院九十三年度易字第三三一號中華民國九
十三年七月卅日第一審判決（起訴案號：臺灣屏東地方法院檢察署九十二年度偵字第
三七二八號），提起上訴，依簡式審判程序，本院判決如左：
      主      文
原判決撤銷。
乙○○意圖為自己不法之所有，而侵占自己持有他人之物，處有期徒刑拾月。緩刑貳
年。
      事      實
一、乙○○曾任屏東縣恆春鎮甲所市一甲有零售市場管理員，負責綜理及執行該甲有
    市場各項管理業務。於民國八十五年十月間，該市場二樓飯攤類第二攤位承租戶
    丁○○、丙○○夫婦，因生意清淡，亟欲承租店面位置較佳之一樓第七店舖以改
    善營生，惟因該店舖有多人爭取承租，丙○○為求順利取得上開店舖之承租權，
    即經由乙○○欲以新台幣（下同）四十萬元向鎮長尤春共行賄，並於八十五年十
    一月二十九日上午十一時許，在屏東縣恆春鎮甲所前，將四十萬元現金交付乙○○，乙○○旋於同日下午七、八時許，攜帶四十萬元至屏東縣恆春鎮○○路尤春
    共住處，商請鎮長尤春共能夠協助丁○○、丙○○夫婦取得店舖承租權，但為鎮
    長尤春共所峻拒，而行賄未遂，該四十萬元則由乙○○暫時保管。嗣於八十六年
    二月二十四日，乙○○因積欠其妹尤美琴債務急需償還，竟突萌為自己不法所有
    之意圖，以變易持有為所有之意思，將其保管之四十萬元全部侵占入己，用來償
    還其私人債務。嗣經丁○○、丙○○夫婦催討，乙○○乃於八十七年三月間某日
    償還三十萬元，又於九十三年七月九日，將剩餘十萬元以郵政匯票寄還丙○○。
二、案經屏東縣調查站移送臺灣屏東地方法院檢察署檢察官偵查起訴。
      理      由
一、右開侵占之事實，業據上訴人即被告乙○○於調查中、偵查中、原審及本院供承
    不諱，核與證人丙○○、丁○○於調查中、偵查中及原審證述之情節相符，並有
    八十七年三月間丙○○、乙○○電話對話錄音譯文二份及九十三年七月九日乙○○返款之郵政匯票影本一份附卷可稽。被告於本院雖辯稱：伊所侵占之四十萬元
    ，已於八十六年四月間已清償完畢云云，惟查被告係於八十七年三月間先償還卅
    萬元，後於九十三年七月九日將剩餘之十萬元以郵政款寄還丙○○等情，又據
    證人丙○○、丁○○於調查中、偵查中及原審證述明確，並有八十七年三月催討
    上開款項之電話對話錄音譯文二份及郵政匯票影本在卷可按。衡之常情，被告苟
    於八十六年四月間已返還上開四十萬元，丁○○、丙○○夫婦不可能再於八十七
    年三月間催討款項之理，且被告不可能再於九十三年七月九日償還剩餘十萬元款
    項之理，被告所辯上情，自非可取。本件事證明確，被告之犯行，堪以認定。
二、核被告意圖為自己不法之所有，而侵占自己持有他人之物之行為，係犯刑法第三
    百三十五條第一項之侵占罪。原審予以被告論科，固非無見，惟查：(一)被告係於
    八十六年二月廿四日侵占自己持有丙○○之上開款項等情，已據被告於原審供述
    明確（見原審卷第四八頁），而原判決認被告侵占款項之時間為九十三年二月廿
    四日，即有認定事實違誤之失。(二)被告係於八十七年三月間返還卅萬元予丙○○
    ，又據證人丙○○、丁○○證述無訛，已如前述，而原判決認被告遲至九十三年
    四月一日始償還卅萬元，復有認定事實不符實情之失。被告上訴意旨，指摘原判
    決量刑過重不當，固無足取，然原判決既有上述可議，自應由本院將原判決撤銷
    改判。審酌被告犯後坦承犯行，態度尚佳，事後又將所侵占之款項返還於被害人
    ，實害減輕等一切情狀，仍量處如主文第二項所示之刑，以資懲儆。
三、查被告前未曾受有期徒刑以上之宣告，有台灣高等法院被告全國前案紀錄表在卷
    可稽。茲因一時失慮，觸犯刑章，犯後坦承犯行，並償還款項予被害人，實害減
    輕。經此偵審程序及科刑教訓，當知所警惕，應無再犯之虞。本院因認被告所受
    刑之宣告，以暫不執行為適度，並宣告緩刑二年，以啟自新。
據上論斷，應依刑事訴訟法第三百六十九條第一項前段、第三百六十四條、第二百七
十三條之一第一項、第二百九十九條第一項前段，刑法第三百三十五條第一項、第七
十四條第一款，罰金罰鍰提高標準條例第一條前段，判決如主文。
本案經檢察官彭南雄到庭執行職務。
中    華    民    國     九十三     年      十一      月       四       日
                              臺灣高等法院高雄分院刑事第三庭
                                  審判長法官  周賢銳
                                        法官  曾玉英
                               法官  謝宏宗
右正本證明與原本無異。
不得上訴。
                                      書記官  賴梅琴
中    華    民    國     九十三     年      十一      月        八      日
附錄  本判決論罪科刑法條：
刑法第三百三十五條第一項
意圖為自己或第三人不法之所有，而侵占自己持有他人之物者，處五年以下有期徒刑
、拘役或科或併科一千元以下罰金。
                                                                     Ａ
